【裁判字號】    95,訴,2222
【裁判日期】    950928
【裁判案由】    更正土地登記
【裁判全文】
臺北高等行政法院裁定
                                     95年度訴字第2222號
原      告  甲○○
            丙○○
            戊○○
            乙○○
            己○○
            丁○○
            共同送達代收人陳明宗律師
被      告  臺北縣新店地政事務所
代  表  人  庚○○（主任）
上列當事人間因更正土地登記事件，原告不服臺北縣政府中華民
國95年7月14日北府訴決字第0950079883號訴願決定，提起行政
訴訟，本院裁定如下：
    主  文
原告之訴駁回。
訴訟費用由原告負擔。
    理  由
一、按行政訴訟法第4條第1項規定：人民因中央或地方機關之違
    法行政處分，認為損害其權利或法律上之利益，經依訴願法
    提起訴願而不服其決定者，得向高等行政法院提起撤銷訴訟
    。而此所謂行政處分，依訴願法第3條第1項規定係指中央或
    地方機關就公法上具體事件所為之決定或其他公權力措施而
    對外直接發生法律效果之單方行政行為而言。又按「提起訴
    願，以有行政處分之存在為前提要件。所謂行政處分，乃行
    政主體就具體事件所為之發生法律上效果之單方的行政行為
    。至行政官署所為單純的事實之敘述或理由之說明，既不因
    該項敘述或說明而生法律效果，自非行政處分，人民對之，
    即不得提起訴願。」，行政法院（現改制為最高行政法院）
    44年判字第18號著有判例。
二、緣被告為配合臺北縣政府清理地籍圖重測地區界址糾紛未決
    案件，向原告詢問訴訟情形，並請其提供89年度新店市○○
    段570、573地號土地經界訴訟之判決文件，原告乃於94年10
    月25日以存證信函復知案件仍訴訟繫屬中，同時以更正聲請
    書請求臺北縣政府塗銷新店市○○段720地號國有土地之登
    錄。嗣臺北縣政府於94年10月27日以北府地測字第
    0940752271號函請被告查明妥處逕復，經被告於94年11月18
    日以北縣店地測字第0940014335號函復原告。原告不服，提
    起訴願，遭決定不受理，遂向本院提起行政訴訟。
三、經查被告94年11月18日北縣店地測字第0940014335號函內容
    略以「．．．說明：．．．二本案前經本所以94年9月30日
    北縣店地測字第0940011923號函通知在案，仍請依該函辦理
    。三另有關太平段720地號，經查89年間辦理重測地籍調查
    時，其四鄰界址並未與相接鄰地號發生指界不一致。依土地
    法第46條之3規定應辦理土地標示變更登記，故台端聲請前
    開地號之土地新登錄為國有土地係錯誤乙節，應屬誤解所致
    。」等語，僅係將臺北縣政府94年10月27日北府地測字第
    0940752271號函請被告查明結果復知原告，究其內容係就原
    告所疑系爭土地因89年度重測雙方指界不一致衍生界址糾紛
    未決事項為說明，乃單純之敘述，為意思通知，非屬以發生
    、變更或消滅公法上法律效果為目的之行政處分，尚不對外
    發生准駁之法律上效果，原告本不得對之提起訴願。從而訴
    願決定認上開函非屬行政處分，以程序不合而予以不受理，
    揆諸首揭法條規定及判例，並無不合，原告復提起行政訴訟
    ，顯非合法，應予駁回。又本件訴訟既不合法，其實體上之
    主張即無庸審酌，併此敘明。
四、依行政訴訟法第107條第1項第10款、第104條、民事訴訟法
    第95條、第78條，裁定如主文。
中    華    民    國    95    年    9     月    28    日
                          第四庭審判長法  官  鄭忠仁
                                      法  官  楊莉莉
                                      法  官  林育如
上為正本係照原本作成。
如不服本裁定，應於送達後10日內向本院提出抗告狀（須按他造
人數附繕本）。
中    華    民    國    95    年     9    月   28     日
                                      書記官  林惠堉


司法院資訊處製作；財團法人民間司法改革基金會備份。
